臺灣橋頭地方法院刑事判決　
111年度審交易字第250號
公  訴  人  臺灣橋頭地方檢察署檢察官
被      告  江清祥


上列被告因公共危險案件，經檢察官提起公訴（111年度偵字第2
232號），被告於準備程序中就被訴犯罪事實為有罪之陳述，經
本院告知簡式審判程序之旨，並聽取被告及公訴人之意見後，本
院裁定進行簡式審判程序，判決如下：
    主  文
江清祥犯不能安全駕駛動力交通工具罪，累犯，處有期徒刑玖月
，併科罰金新臺幣貳萬伍仟元，罰金如易服勞役，以新臺幣壹仟
元折算壹日。
    事  實
一、江清祥於民國111年1月20日下午3時許，在位於高雄市岡山
    區之某小吃部飲用啤酒7瓶後，明知其飲酒後吐氣中所含酒
    精濃度達每公升0.25毫克以上時，依法不得駕駛動力交通工
    具上路，竟猶基於服用酒類後不能安全駕駛動力交通工具之
    犯意，於同日下午4時30分許，騎乘車牌號碼000-0000號普
    通重型機車上路。嗣於同日下午4時41分許，江清祥騎乘上
    開機車沿高雄市岡山區為隨路由南往北方向而跨越車道逆向
    行駛，於行經該路段燈台334號前時，因不勝酒力撞擊同路
    段由北往南方向由黃詩婷(未受傷)所駕駛之車牌號碼000-00
    號營業用小貨車後，經警據報前來現場處理時，於同日下午
    5時20分許，對江清祥施以酒精濃度檢測，經測得其吐氣中
    所含酒精濃度已達每公升1.44毫克，始查悉上情。
二、案經高雄市政府警察局岡山分局報告臺灣橋頭地方檢察署檢
    察官偵查起訴。
    理  由
一、本案被告江清祥所犯係死刑、無期徒刑、最輕本刑為3年以
    上有期徒刑以外之罪，亦非高等法院管轄之第一審案件，而
    被告於準備程序中就被訴事實為有罪之陳述，經本院告知被
    告簡式審判程序之意旨，並聽取被告及檢察官之意見後，爰
    依刑事訴訟法第273條之1第1項、第284條之1之規定，本院
    裁定進行簡式審判程序，合先敘明。
二、前揭犯罪事實，業據被告江清祥於警詢、偵查及本院審理中
    均坦承不諱（見警卷第5至7頁；偵卷第29、30頁；審交易卷
    第44、49、51頁），核與證人即被害人黃詩婷所陳述之情節
    大致相符(見警卷第9至11頁)；復有被告之高雄市政府警察
    局(下稱高市警察局)岡山分局交通警察大隊岡山分隊酒精測
    試報告(案號：572)、財團法人台灣商品檢測驗證中心呼氣
    酒精測試器檢定合格證書（儀器器號：A180936）、高市警
    察局岡山分局交通警察大隊岡山分隊道路交通事故現場圖、
    道路交通事故調查報告表㈠、㈡-1(處理編號：504)各1份、肇
    事現場及車損照片共17張、被告之高市警察局111年1月20日
    掌電字第BCYA51333、BCYA51334號舉發違反道路交通管理事
    件通知單各1份、路口監視器錄影畫面翻拍照片4張在卷可稽
    (見警卷第25、27、29、31至35、37、39頁、第45至51頁〈均
    正面〉)；基此，足認被告上開任意性之自白核與前揭事證相
    符，足堪採為認定被告本案犯罪事實之依據。從而，本案事
    證明確，被告上開犯行，應堪以認定。
三、論罪科刑：
  ㈠新舊法比較：
　　按行為後法律有變更者，適用行為時之法律。但行為後之法
    律有利於行為人者，適用最有利於行為人之法律，刑法第2
    條第1項定有明文。查被告上開行為後，刑法第185條之3之
    規定於111年1月28日經總統公布修正，並自同年1月30日起
    生效施行。次按修正前刑法第185條之3原規定：「(第1項)
    駕駛動力交通工具而有下列情形之一者，處2年以下有期徒
    刑，得併科20萬元以下罰金：一、吐氣所含酒精濃度達每公
    升零點二五毫克或血液中酒精濃度達百分之零點零五以上。
    二、有前款以外之其他情事足認服用酒類或其他相類之物，
    致不能安全駕駛。三、服用毒品、麻醉藥品或其他相類之物
    ，致不能安全駕駛。(第2項)因而致人於死者，處3年以上10
    年以下有期徒刑；致重傷者，處1年以上7年以下有期徒刑。
    (第3項)曾犯本條或陸海空軍刑法第54條之罪，經有罪判決
    確定或經緩起訴處分確定，於5年內再犯第1項之罪因而致人
    於死者，處無期徒刑或5年以上有期徒刑；致重傷者，處3年
    以上10年以下有期徒刑。」；又修正後刑法第185條之3則規
    定：「(第1項)駕駛動力交通工具而有下列情形之一者，處3
    年以下有期徒刑，得併科30萬元以下罰金：一、吐氣所含酒
    精濃度達每公升零點二五毫克或血液中酒精濃度達百分之零
    點零五以上。二、有前款以外之其他情事足認服用酒類或其
    他相類之物，致不能安全駕駛。三、服用毒品、麻醉藥品或
    其他相類之物，致不能安全駕駛。(第2項)因而致人於死者
    ，處3年以上10年以下有期徒刑，得併科200萬元以下罰金；
    致重傷者，處1年以上7年以下有期徒刑，得併科100萬元以
    下罰金。(第3項)曾犯本條或陸海空軍刑法第54條之罪，經
    有罪判決確定或經緩起訴處分確定，於10年內再犯第1項之
    罪因而致人於死者，處無期徒刑或5年以上有期徒刑，得併
    科300萬元以下罰金；致重傷者，處3年以上10年以下有期徒
    刑，得併科200萬元以下罰金。」。是以，修正後刑法第185
    條之3第1項第1款之規定，業已提高有期徒刑與罰金刑之上
    限，故經比較新舊法之規定後，可認修正前之規定應較有利
    於被告，爰依刑法第2條第1項前段之規定，本案被告應適用
    修正前刑法第185條之3第1項第1款之規定予以論處。 
　㈡次按不能安全駕駛動力交通工具罪係屬抽象危險犯，並不以
    發生具體危險為必要，爰於102年6月13日修正施行之刑法第
    185條之3第1項第1款增訂吐氣所含酒精濃度達每公升0.25毫
    克或血液中酒精濃度達百分之0.05以上之酒精濃度標準值，
    以此作為認定「不能安全駕駛」之判斷標準，以有效遏阻酒
    醉駕車事件發生，有該條文之修法理由可供參照。查被告於
    上揭時間，經警對其實施吐氣酒精濃度測試，測得其吐氣中
    所含酒精濃度達每公升1.44毫克乙節，已有前揭被告之酒精
    測試報告(案號：572)1份存卷可按，足見被告所測得吐氣中
    所含酒精濃度已逾現行刑法所定每公升0.25毫克之不得駕車
    （騎車）標準，業堪認定。
　㈢核被告所為，係犯修正前刑法第185條之3第1項第1款之不能
    安全駕駛動力交通工具罪。
  ㈣又被告前於105年間因酒後駕車之公共危險案件，經臺灣高雄
    地方法院(下稱雄院)以105年度審交易字第882號判處有期徒
    刑7月確定；復於106年間因酒後駕車之公共危險案件，經雄
    院以106年度審交易字第544號判處有期徒刑8月確定；上開2
    罪經接續執行後，於107年5月16日因縮短刑期假釋出監，所
    餘刑期交付保護管束，迄於同年8月17日因假釋期滿未經撤
    銷視為執行完畢等情，有臺灣高等法院被告前案紀錄表1份
    在卷可查；則被告於受前揭有期徒刑執行完畢後，5年以內
    故意再犯本案有期徒刑以上之罪，符合刑法第47條第1項所
    定累犯之規定，應論以累犯；本院考量被告上開所為構成累
    犯之犯行，與其本案所犯酒後駕車案件，均為相同罪質及罪
    名之案件；而被告明知於此，卻仍於前案所論處罪刑執行完
    畢後，仍再次違犯同類酒後駕車案件，堪認其主觀上不無有
    特別惡性之存在，益見刑罰之反應力未見明顯成效，足徵其
    對刑罰反應力顯屬薄弱之情狀；故而，依司法院釋字第775
    號解釋意旨，本院經裁量後，認被告本案所犯，適用刑法第
    47條第1項累犯加重其刑之規定，與憲法罪刑相當原則、比
    例原則無違，且尚無司法院釋字第775號解釋意旨所指罪刑
    不相當之情形；是以，應依刑法第47條第1項之規定，加重
    其刑。
　㈣至卷附被告之高雄市政府警察局道路交通事故肇事人自首情
    形紀錄表雖勾選被告之自首情形為：「報案人或勤指中心轉
    來資料未報明肇事人姓名，處理人員前往現場處理時，肇事
    人在場，並當場承認為肇事人。」等情(見警卷第41頁)；惟
    觀其文義，應係指被告承認係其本人騎乘上開機車不慎與被
    害人所駕駛之車輛發生擦撞，而發生交通事故而言；然被告
    本案酒後駕車犯行，係於警方據報前往現場處理時，經警對
    其實施呼氣酒精濃度測試，查知其吐氣中所含酒精濃度超過
    不得駕車之法定標準後，被告始坦認其騎乘機車上路前有飲
    用酒類之行為等情，此觀之被告警詢筆錄所載自明；故而尚
    難認被告就本案酒後駕車犯行，有自首規定之適用，附此敘
    明。
  ㈤爰審酌被告除前揭論以累犯部分不予重複評價外，其曾於100
    年間因酒後駕車之公共危險案件，經臺灣高雄地方檢察署以
    100年度偵字第8860號為緩起訴處分確定；又於102年間因酒
    後駕車之公共危險案件，經雄院以102年度交簡字第688號判
    處有期徒刑3月確定；次於103年間因酒後駕車之公共危險案
    件，經雄院以103年度交簡字第2039號判處有期徒刑4月確定
    ，併科罰金新臺幣(下同)1萬元確定；復於同年間因酒後駕
    車之公共危險案件，經雄院以103年度交簡字第2606號判處
    有期徒刑6月確定，併科罰金2萬元確定；再於同年間因酒後
    駕車案件，經雄院以103年度審交易字第607號判處有期徒刑
    6月，併科罰金3萬元確定等節，此有前揭被告前案紀錄表1
    份在卷可參；足見被告明知酒後駕車因影響人對於車輛之操
    縱性、控制力，對交通用路人造成不可預知之危險，且為法
    律所明定禁止；詎其仍不知警惕，竟猶再度第8次於飲酒後
    執意投機騎乘機車上路，而違犯本案酒後駕車犯行，可見其
    心存僥倖，且無視法律之禁令，忽視其可能造成之危害性；
    又被告酒後駕車之行為不僅漠視自己安危，更罔顧公眾之交
    通安全及其他用路人之生命、身體法益，其所為實屬不該；
    惟念及被告於犯後始終坦認犯行，態度尚可；兼衡以被告所
    測得吐氣中所含酒精濃度已達每公升1.44毫克，酒測數值甚
    高，竟仍率然於酒後無照騎乘機車違規逆向行駛在市區道路
    上，復不慎與被害人所駕駛之車輛發生碰撞，因而肇生交通
    事故，除致其本身受有傷害外，亦造成被害人因而受有財產
    損失，足見其所犯致生危害之程度非輕；暨衡及被告之教育
    程度為國中肄業、家庭經濟狀況為貧寒，及其自陳目前從事
    板模臨時工、家中尚有2名子女(其中1名已成年)等家庭生活
    狀況（見被告警詢筆錄「受詢問人欄」所載〈警卷第3頁〉；
    審交易卷第51頁）等一切具體情狀，量處如主文所示之刑，
    並就併科罰金部分，諭知易服勞役之折算標準。
據上論斷，應依刑事訴訟法第273條之1第1項、第284條之1、第2
99條第1項前段，修正前刑法第185條之3第1項第1款，刑法第2條
第1項前段、第47條第1項、第42條第3項前段，刑法施行法第1條
之1第1項，判決如主文。
本案經檢察官黃淑妤提起公訴，檢察官楊翊妘到庭執行職務。
中　　華　　民　　國　　111 　年　　4 　　月　　21　　日
                  刑事第四庭      法  官  許瑜容
以上正本證明與原本無異。
如不服本判決應於收受送達後20日內向本院提出上訴書狀，並應
敘述具體理由；如未敘述上訴理由者，應於上訴期間屆滿後20日
內向本院補提理由書（均須按他造當事人之人數附繕本）「切勿
逕送上級法院」。
中　　華　　民　　國　　111 　年　　4 　　月　　25　　日
                                  書記官  林榮志
附錄本案論罪科刑法條全文：
（修正前）中華民國刑法第185條之3
駕駛動力交通工具而有下列情形之一者，處2 年以下有期徒刑，
得併科20萬元以下罰金：
一、吐氣所含酒精濃度達每公升零點二五毫克或血液中酒精濃度
    達百分之零點零五以上。
二、有前款以外之其他情事足認服用酒類或其他相類之物，致不
    能安全駕駛。三、服用毒品、麻醉藥品或其他相類之物，致
    不能安全駕駛。因而致人於死者，處3 年以上10年以下有期
    徒刑；致重傷者，處1 年以上7 年以下有期徒刑。曾犯本條
    或陸海空軍刑法第54條之罪，經有罪判決確定或經緩起訴處
    分確定，於5 年內再犯第1 項之罪因而致人於死者，處無期
    徒刑或5 年以上有期徒刑；致重傷者，處3 年以上10年以下
    有期徒刑。
三、服用毒品、麻醉藥品或其他相類之物，致不能安全駕駛。
因而致人於死者，處3 年以上10年以下有期徒刑；致重傷者，處
1 年以上7 年以下有期徒刑。
曾犯本條或陸海空軍刑法第54條之罪，經有罪判決確定或經緩起
訴處分確定，於5 年內再犯第1 項之罪因而致人於死者，處無期
徒刑或5 年以上有期徒刑；致重傷者，處3 年以上10年以下有期
徒刑。